臺灣高等法院刑事判決　　　　　　　 96年度交上訴字第198號
上　訴　人　臺灣士林地方法院檢察署檢察官
被　　　告　甲○○
上列上訴人因被告過失致死案件，不服臺灣士林地方法院96年度
交易字第460 號，中華民國96年8 月24日第一審判決（起訴案號
：臺灣士林地方法院檢察署96年度偵字第4347號），提起上訴，
本院判決如下：
    主  文
上訴駁回。
    事  實
一、甲○○明知其未考取駕駛執照，不能駕駛汽車，竟於民國（
    下同）96年3 月31日上午9 時5 分許，駕駛車牌號碼4367-E
    U 號自用小客貨車，沿臺北市士林區○○○路由東往西方向
    行駛，行經德行東路與忠誠路口正欲左轉時（忠誠路上劃有
    行人穿越道），本應注意汽車駕駛人轉彎時，除禁止行人穿
    越路段外，應暫停讓行人優先通行，及汽車行經行人穿越道
    ，遇有行人穿越時，無論有無交通指揮人員指揮或號誌指示
    ，均應暫停讓行人先行通過，而依當時係日間，天氣晴、視
    距良好、道路並無障礙物等情形觀之，並無任何足令甲○○
    不能注意之情事，其應注意並能注意而疏未注意，竟貿然左
    轉忠誠路，適有路人黃阿足沿德行東路由西往東方向穿越忠
    誠路之行人穿越道，甲○○駕駛之自小客貨車右側車身不慎
    撞擊黃阿足，致黃阿足受有頭部外傷合併顱骨骨折及挫傷性
    腦出血之傷害，經送醫不治死亡。經警至現場處理，甲○○
    於犯罪被發覺前，當場承認為肇事人，自首接受裁判。
二、案經黃阿足之子乙○○訴由臺北市政府警察局士林分局報請
    臺灣士林地方法院檢察署檢察官偵查起訴。
    理  由
壹、程序部分：
    按被告以外之人於審判外之陳述，雖不符刑事訴訟法第159
    條之1 至第159 條之4 之規定，而經當事人於審判程序同意
    作為證據，法院審酌該言詞陳述或書面陳述作成時之情況，
    認為適當者，亦得為證據；當事人、代理人或辯護人於法院
    調查證據時，知有刑事訴訟法第159 條第1 項不得為證據之
    情形，而未於言詞辯論終結前聲明異議者，視為有前項之同
    意，刑事訴訟法第159 條之1 、第159 條之5 第1 項、第2
    項分別定有明文。經查，本判決下列所引用之被告以外之人
    於審判外之陳述或非供述證據，檢察官、被告於原審及本院
    言詞辯論終結前均未聲明異議，本院審酌上開證據資料製作
    時較無人情施壓或干擾，亦無不當取供，及證明力明顯過低
    之瑕疵，認以之作為證據應屬適當，故揆諸前開規定，認前
    揭證據資料有證據能力，合先敘明。
貳、實體部分：
一、被告甲○○如何於前揭時地，因駕駛疏失撞及被害人黃阿足
    ，致被害人受傷倒地，經送醫急救不治死亡等情，業據其於
    警詢時供稱：「我駕車左轉時當時該行人在斑馬線上，本來
    用走的，因為快要變燈了，所以用跑的撞到我的右側車身」
    等語（見偵查卷第11頁）；嗣於偵查中亦供承：「有一老人
    ，他在綠燈要變紅燈時，拼命往前跑，碰到我車子右中方」
    等語（見偵查卷第60頁）；嗣於本院準備程序時亦坦承其駕
    駛確有疏忽等語（見本院卷第23頁反面、第24頁）。又依案
    發後所攝之現場照片所示，被告駕駛之車輛於發生車禍後，
    車輛停放之位置大半位於斑馬線上（見同偵查卷第27頁至第
    33頁），且被告於原審審理時亦自承：「肇事後其所駕駛之
    車子車後輪還壓在斑馬線上」等語（見原審卷第24頁），足
    證被告於案發時應係見紅綠燈號誌快要轉變時，快速左轉，
    致在行人穿越道上碰撞當時亦急於穿越行人穿越道之黃阿足
    無訛。按汽車駕駛人轉彎時，除禁止行人穿越路段外，有不
    暫停讓行人優先通行之情形者，處新臺幣1,200 元以上3,60
    0 元以下罰鍰，道路交通管理處罰條例第48條第2 項定有明
    文；又汽車行經行人穿越道，遇有行人穿越時，無論有無交
    通指揮人員指揮或號誌指示，均應暫停讓行人先行通過，道
    路交通安全規則第103 條第2 項亦有明文規定。而依當時狀
    況，被告並無不能注意之情事，竟疏於注意讓行人優先通行
    ，即貿然左轉彎撞及被害人，被告自應負過失責任。再被害
    人黃阿足於發生本件事故，因顱內出血，經送醫急救後，仍
    因傷重不治，而於96年3 月31日上午11時許死亡等情，亦經
    臺灣士林地方法院檢察署檢察官督同法醫師相驗屬實，有臺
    灣士林地方法院檢察署96年4月2日甲字第104號相驗屍體證
    明書、法醫驗斷書（見96年度相字第253號卷第42頁至第51
    頁）及相驗照片共22幀（見前揭相驗卷第54頁至第64頁）在
    卷可憑，則被告之過失行為與被害人死亡之結果自有相當因
    果關係。本件事證明確，被告犯行洵堪認定，應依法論科。
二、核被告所為，係犯刑法第276 條第1 項因過失致人於死罪。
    按「汽車駕駛人，無駕駛執照駕車、酒醉駕車、吸食毒品或
    迷幻藥駕車、行駛人行道或行經行人穿越道不依規定讓行人
    優先通行，因而致人受傷或死亡，依法應負刑事責任者，加
    重其刑至二分之一」道路交通管理處罰條例第86條第1 項定
    有明文。查被告無照駕車，又行經行人穿越道不依規定讓行
    人優先通行，致被害人黃阿足死亡，揆諸前開說明，自應依
    道路交通管理處罰條例第86條第1 項規定加重其刑。再按刑
    法第62條規定：「對於未發覺之罪自首而受裁判者，得減輕
    其刑。但有特別規定者，依其規定。」所謂「自首」，祇以
    犯人在其犯罪未發覺前，向該管公務員自承犯罪，而受裁判
    為已足，並不以使用自首字樣為必要（最高法院51年台上字
    第1486號判例意旨參照），又所謂「發覺」，係指有偵查犯
    罪職權之公務員已知悉犯罪事實與犯罪人而言（最高法院93
    年度台上字第434 號判決亦同此意旨）。經查本件被告於肇
    事後，在未被有偵查權之公務員或機關發覺其為犯嫌前，留
    在事故現場報警後，即向前來處理之警員自承肇事，並接受
    調查，此業經被告供明在卷，並有臺北市○○○○○道路交
    通事故肇事人自首情形紀錄表1 份在卷可稽（見偵查卷第52
    頁），被告對於未發覺之罪自首而接受裁判，爰依刑法第62
    條前段規定減輕其刑。被告所犯之罪有上開刑之加重、減輕
    事由，應依法先加後減之。
三、原審認被告罪證明確，因而依刑法第276 條第1 項、第41條
    第1 項前段、第62條前段，道路交通管理處罰條例第86條第
    1 項，刑法施行法第1 條之1 之規定，並審酌被告無駕駛執
    照駕車，又行經行人穿越道不依規定讓行人優先通行，其過
    失情節重大，且於肇事後尚未與告訴人和解，並賠償損害，
    及被害人黃阿足於行人穿越道上快速通過，並無過失等一切
    情狀，量處被告有期徒刑1 年，並以被告犯罪時間係在96年
    4 月24日以前，所犯之罪為刑法第276 條第1 項之罪，宣告
    刑為有期徒刑1 年，合於減刑條件，應依中華民國96年罪犯
    減刑條例第2 條第1 項第3 款予以減刑為有期徒刑6 月，並
    依同條例第9 條之規定，諭知易科罰金之折算標準。其認事
    用法，並無違誤，量刑亦稱妥適。檢察官依循告訴人之請求
    提起本件上訴，認被告係「台灣黨」宣傳車之駕駛，其於案
    發之際，駕駛該宣傳車正在執行業務，原審未審酌被告係從
    事業務之人，係涉犯刑法第276 條第2 項之業務過失致死罪
    ，自有未洽；再被告自案發後，未曾對被害人家屬為任何賠
    償或慰問，顯見毫無悔意，原審僅量處被告有期徒刑1 年，
    實嫌輕縱云云。惟查，據被告於檢察官相驗時稱：伊職業係
    藝術裝潢，案發時係要將裝潢好的自小貨車開到臺灣士林地
    方法院對面之「臺灣人民法院」交給別人，因當天有活動等
    語（見96年度相字第253 號卷第29頁）；嗣於檢察官偵查中
    則供稱：案發當日上午9 時10分許，開小貨車從家中到士林
    區○○路係要作汽車裝潢等語（見偵查卷第60頁）；而於原
    審準備程序時係供述：伊在裝潢選舉車，除此之外，並無其
    他工作，只有打零工等語（見原審卷第18頁），雖對於案發
    當日之行程先後所述略有不符，惟就其係從事「裝潢」一節
    ，供詞始終如一，再依卷附之肇事車輛照片顯示，被告駕駛
    之系爭車輛確有「藝術創作」、「風光文化」、「造型創作
    」等字樣，益證其所言不虛，且公訴人亦無舉證證明被告有
    以上開車輛從事何種業務行為，自不能因被告於肇事車輛上
    裝潢許多政治標語或圖樣，或曾駕駛該車參與某政治活動（
    此部分亦無佐證），即謂其係「台灣黨」之宣傳車駕駛，案
    發時係為宣傳其政治理念，而為從事業務之人。再被告於案
    發後並非全然不理會被害人之家屬，亦曾多次表達願賠償負
    責之意，並提出具體賠償方案（即將每月領得之老年年金新
    臺幣3,000 元給付告訴人，共2 年），僅其賠償條件差距太
    大，不為告訴人所接受，被告尚非全無悔意，原審確有審酌
    上情，並從中等刑度量處被告有期徒刑1年，核無失之過輕
    之情形。檢察官上訴意旨，認被告係犯業務過失致人於死罪
    及就原審法院適法範圍裁量權之行使為爭執，均無理由，應
    予駁回。
四、被告經合法傳喚無正當理由，於本院審判期日不到庭，爰不
    待其陳述逕行判決。
據上論斷，應依刑事訴訟法第368 條、第371 條，判決如主文。
本案經檢察官張熙懷到庭執行職務。
中　　華　　民　　國　　96　　年　　12　　月　　31　　日
 　　　　　       刑事第一庭審判長法　官　蔡長溪
                                  法　官　陳春秋
                                  法　官　謝靜恒
以上正本證明與原本無異。
不得上訴。
                                  書記官  陳珮茹
中　　華　　民　　國　　97　　年　　1 　　月　　2 　　日
附錄：本案論罪科刑法條全文
刑法第276條第1項
因過失致人於死者，處2年以下有期徒刑、拘役或2千元以下罰金
。
